【裁判字號】    95,易緝,15
【裁判日期】    950413
【裁判案由】    詐欺
【裁判全文】
臺灣臺南地方法院刑事判決              95年度易緝字第15號
公  訴  人  臺灣臺南地方法院檢察署檢察官
被      告  乙○○
                      號
上列被告因詐欺案件，經檢察官提起公訴（85年度偵字第4268號）
，本院判決如下：
    主  文
乙○○意圖為自己不法之所有，以詐術使人將本人之物交付，處
有期徒刑肆月，如易科罰金，以參佰元折算壹日。
    事  實
一、乙○○於民國八十二年九月間，參加甲○○為會首所召集、
    每會新台幣（下同）三萬元、會期自八十二年九月十日起至
    八十四年六月十日止、內標制、開標地點台南縣學甲鎮○○
    路六七之二○號甲○○住處、計二十二會之民間互助會一會
    。於八十三年五月十日，乙○○明知自己經濟已陷於困境，
    竟思詐取會款以解決其經濟困境，遂基於意圖為自己不法所
    有之犯意，以八千六百元標得該互助會第九會會款，並簽發
    剩餘死會會款計三十九萬元之本票一紙，以為擔保會款之給
    付，致使甲○○陷於錯誤，而交付該會得款會款計五十一萬
    八千二百元予乙○○，嗣後按月繳付三萬元死會會款之時，
    再扣除會款重行簽發本票予以換回。嗣乙○○取得會款後，
    即拒不繳付死會會款，經甲○○一再催討，均置之不理，至
    此甲○○始知受騙。
二、案經甲○○訴由台灣台南地方法院檢察署檢察官偵查起訴。
    理  由
一、訊據被告乙○○固坦承確有於前揭時間參加告訴人甲○○所
    組之上開互助會一會，於八十三年五月十日標得會款，並簽
    發面額三十九萬元之本票一紙，以為擔保會款之給付，現尚
    積欠會款之事實不諱，惟矢口否認詐欺犯行，辯稱：伊得標
    後，仍有給付死會會款二會，即繳付了六萬元的會款，並非
    得標後從未繳付會款，且事後於八十四年二、三月間，伊前
    夫鄭明和有償付告訴人十二萬元，並於八十六年間，在高雄
    縣茄萣鄉，伊再償還告訴人甲○○二萬元，後於八十七年底
    ，在茄萣鄉的菜市場，再還甲○○六千元。當時伊係因餐廳
    結束營業，在外積欠很多債務，才沒有繼續付會款，但事後
    有還告訴人部分的錢，故本件伊並無詐騙甲○○的意思云云
    。惟查：
  (一)被告確有於八十二年九月間，參加告訴人甲○○所組之上開
    互助會一會，於八十三年五月十日標得會款，並簽發面額三
    十九萬元之本票以為擔保會款之給付，現尚積欠會款之事實
    ，業據被告乙○○於本院審理時供承不諱，核與證人即告訴
    人甲○○於偵查時證述之情節大致相符，並有本票影本一紙
    附卷可稽。是被告此部分之自白核與事實相符，堪信為真實
    。
  (二)證人即告訴人甲○○於八十五年四月十九日偵查時證稱：「
    （互助會在何處招攬？）學甲鎮○○路六十七之二十號我住
    處，……連會首共二十二會，他們【即乙○○、顏明珠、戴
    秀琴三人，顏明珠及戴秀琴部分業已審結】各參加一會，每
    會三萬元，按月開標，採內標，死會每月繳三萬元，活會扣
    掉利息」、「（被告三人何時標會？）乙○○八十三年五月
    十日……。『她們三人均是一標到會就不繳會錢』，也找不
    到人，我要求得標的人開本票給我，金額則是以死會的金額
    。也就是如標到後還有十會的話，就以十乘三萬元死會的錢
    ，合計開一張本票」等語（見八十五年度偵字第四二六八號
    第十九、二十頁）。復被告於本院準備程序時辯稱：伊得標
    後仍有給付二會死會會款，即付了六萬元的會款，自第十二
    會起始未給付死會會款，復該面額三十九萬之本票確係伊所
    簽發，但係於伊前夫鄭明和幫伊償還十二萬元時，告訴人要
    伊簽發的，又伊還告訴人十二萬元、二萬元及六千元時，都
    沒有叫告訴人寫任何的書面給我，所以也沒有辦法提出證明
    云云。而於本院審理時辯稱：「（你既然付了二會死會會款
    ，為何要簽發三十九萬元的本票？）……二會死會的會款，
    我不是緊接得標後第十會、第十一會，而是後來才付的」云
    云。是關於何時給付得標後之二會死會會款，被告前後辯詞
    不一，相互矛盾。且苟如被告所言，於得標後有給付死會會
    款二會即六萬元，並於八十四年二、三月間，償還告訴人十
    二萬元後，始簽發前開面額三十九萬元之本票一紙予告訴人
    ，惟被告係於該互助會第九會標得會款，其應負擔之死會會
    款計三十九萬元（剩餘會期十三會，每會三萬元），則被告
    焉會於繳付六萬元死會會款及十二萬元款項後，即僅積欠告
    訴人二十一萬元，仍簽發面額三十九萬元之本票予告訴人？
    準此，足見被告於得標取得會款後，並未繳付任何死會會款
    ，亦未償還告訴人任何款項乙節，應堪認定。是被告空言辯
    稱：得標後仍有給付死會會款二會即六萬元，且事後有償還
    告訴人十二萬元、二萬元及六千元云云，應屬事後卸責之詞
    ，不足採信。
  (三)綜上所述，被告明知自己經濟已陷於困境，無法支應互助會
    款，竟萌不法所有之意圖，於八十三年五月十日，標得該互
    助會第九會會款，並簽發剩餘死會會款計三十九萬元之本票
    一紙以為擔保，致使告訴人甲○○陷於錯誤，而交付會款五
    十一萬八千二百元予被告。是被告有不法所有意圖及詐欺之
    故意，自堪認定。從而，本件事證明確，被告上開犯行，實
    堪認定。
二、核被告乙○○所為，係犯刑法第三百三十九條第一項之詐欺
    取財罪。爰審酌被告之品行，犯罪之手段、目的，所詐得之
    金額，事後亦未與告訴人達成民事和解，及犯後態度等一切
    情狀，量處如主文所示之刑，以資懲儆。另被告行為後，刑
    法第四十一條業於九十年一月十日修正公布，同年月十二日
    生效，舊法規定犯最重本刑三年以下有期徒刑以下之刑之罪
    ，而受六個月以下有期徒刑或拘役之宣告，因身體、教育、
    職業、家庭之關係或其他正當事由，執行顯有困難者，得易
    科罰金，修正後刑法第四十一條第一項規定，凡犯最重本刑
    五年以下有期徒刑以下之刑之罪，而受六個月以下有期徒刑
    或拘役之宣告，均得易科罰金，比較新舊法之結果，以新法
    較有利於被告，故依刑法第二條第一項前段規定，本件自應
    適用修正後刑法第四十一條第一項前段之規定，諭知易科罰
    金之折算標準。
據上論斷，應依刑事訴訟法第二百九十九條第一項前段，刑法第
二條第一項前段、第三百三十九條第一項、第四十一條第一項前
段，罰金罰鍰提高標準條例第一條前段、第二條，判決如主文。
本案經檢察官丙○○到庭執行職務
中    華    民    國     95    年    4     月    13   日
                  刑事第一庭  審判長法  官  沈揚仁
                                    法  官  張婷妮
                                    法  官  洪榮家
以上正本證明與原本無異。
如不服本判決，應於判決送達後10日內，向本院提出上訴狀。
                                    書記官  許悉愛
中    華    民    國     95    年    4     月    14   日
附錄本案論罪科刑法條全文：
刑法第三百三十九條第一項：
意圖為自己或他人不法之所有，以詐術使人將本人或第三人之物
交付者，處五年以下有期徒刑、拘役或科或併科一千元以下罰金
。


司法院資訊處製作；財團法人民間司法改革基金會備份。
